臺灣臺中地方法院民事判決　九十四年度訴字第一一四五號
　　原　　　告　乙○○
　　訴訟代理人　陳居亮　律師
　　被　　　告　瑩光塑膠工業有限公司
　　兼
　　法定代理人　甲○○
上當事人間請求確認股東會決議無效事件，經本院於民國九十四
年六月六日言詞辯論終結，判決如左：
    主      文
確認被告瑩光塑膠工業有限公司於民國八十三年八月五日由股東
被告甲○○、股東江林阿未、江俊賢、江佳玲所為被告瑩光塑膠
工業有限公司解散之決議無效。
訴訟費用由被告負擔。
    事實及理由
一、被告二人經合法通知，無正當理由，均未於言詞辯論期日到
    場，核無民事訴訟法第三百八十六條各款所列情形，爰依原
    告之聲請，由其一造辯論而為判決。
二、本件原告主張：原告之被繼承人江祝清生前係被告瑩光塑膠
    工業有限公司（下稱瑩光公司）之董事並為代表人。江祝清
    於民國（下同）八十二年八月六日過世時，其繼承人共有原
    告、被告甲○○及訴外人江林阿未（註：兩造之母親）、江
    佳玲、江俊賢等五人，是江祝清於瑩光公司之股份應由其繼
    承人共同繼承受讓取得。惟被告甲○○於八十三年八月九日
    逕以被告瑩光公司代表人身分向主管機關台灣省政府建設廳
    申請解散登記，而經核准解散登記在案。然被告甲○○所檢
    具之全體股東同意解散之同意書實際上僅獲股東被告甲○○
    ，及訴外人江林阿未、江佳玲、江俊賢同意解散而已，而原
    告未曾表示同意公司解散，是該解散之股東會決議違反公司
    法第一百十三條準用同法第七十一條第一項第三款有限公司
    解散須經股東全體同意之規定，依民法第五十六條第二項（
    註：原告誤載為第五十七條）規定，其股東會決議無效。嗣
    原告於取得經濟部九十四年二月十八日來函檢具之被告瑩光
    公司解散資料，始知上情。而據被告甲○○之來函（註：即
    九十四年二月十七日、台中法院郵局００五六二號存證信函
    ）亦知被告甲○○亦對原告主張被告瑩光公司已解散之情事
    。按公司解散與否，既涉公司之經營，與公司股東權利之保
    障自屬重要，是原告依民事訴訟法第二百四十七條第一項規
    定對被告瑩光公司及被告甲○○提起本件確認之訴。訴之聲
    明：如主文第一項所示（即原證三號所示，被告甲○○、訴
    外人江林阿未、江佳玲、江俊賢於八十三年八月五日簽章同
    意解散被告瑩光公司之同意無效）。
三、原告主張原被告瑩光公司董事江祝清於八十二年八月六日死
    亡，兩造及訴外人江林阿未、江俊賢、江佳玲為繼承人，嗣
    被告瑩光公司未經原告之同意，已為解散，並登記在案等情
    ，已據原告提出卷附之公司基本資料查詢乙紙、被告瑩光公
    司變更登記事項卡（暨董事、股東名簿）影本乙份（即原證
    二）、遺產稅申報書影本乙份（原證三）、遺產稅繳清證明
    書影本乙份（原證四）、瑩光公司解散登記申請書影本乙紙
    、瑩光公司股東同意書影本乙紙（原證五）、經濟部函影本
    乙紙為證。被告二人於言詞辯論終結後（註：九十四年六月
    八日提出）之書狀對上開事實，亦不爭執。是上開原告之主
    張之事實，自堪可信為真實。
四、按確認法律關係之訴，非原告有即受確認判決之法律上利益
    者，不得提起之；確認證書真偽或為法律關係基礎事實存否
    之訴，亦同。民事訴訟法第二百四十七條第一項，定有明文
    。又確認之法律關係，不分性質與種類均得為確認，例如，
    債權關係、物權關係、親子關係、夫妻關係均可。即使確認
    之法律關係不存於原告與被告之間，而存於當事人與第三人
    之間，如有即受確認判決之法律上之利益者，亦得提起。而
    民事訴訟法第二百四十七條所謂即受確認判決之法律上利益
    ，係指因法律關係之存否不明確，致原告在私法上之地位有
    受侵害之危險，而此項危險得以對於被告之確認判決除去之
    者而言（最高法院四十二年台上字第一０三一號判例要旨參
    照）。查本件被告甲○○亦為被告瑩光公司股東，且代表被
    告瑩光公司辦理解散之一切事宜，且被告甲○○亦否認原告
    所指上開被告瑩光公司解散決議瑕疵乙情，亦有原告提出之
    上開存證信函（即台中法院郵局００五六二號存證信函）可
    稽。是原告股東權利所表彰之法律關係（存在、保障）即有
    不明確，其私法上之地位有受侵害之危險，而此項危險得以
    對於被告二人之確認判決除去之甚明。是以原告對被告二人
    提起本件確認之訴，尚符民事訴訟法第二百四十七條第一項
    之規定，先予敘明。
五、次按，繼承人自繼承開始時，除本法另有規定外，承受被繼
    承人財產上之一切權利、義務。但權利、義務專屬於被繼承
    人本身者，不在此限。民法第一千一百四十八條，定有明文
    。而按，有限公司股東之資格，得為繼承之標的。此即，有
    限公司股東之資格並非專屬於被繼承人本身，是基於繼承之
    原因，自可由被繼承人繼受取得股東資格，而不論係單獨繼
    承抑或共同繼承。本件兩造及訴外人江林阿未、江俊賢、江
    佳玲為江祝清之繼承人，江祝清生前為被告瑩光公司股東（
    董事），已如前述。是應由兩造及訴外人江林阿未、江俊賢
    、江佳玲取得江祝清為被告瑩光公司股東資格（民法第一千
    一百五十三條參照）。易言之，被告瑩光公司之股東於江祝
    清死亡後，雖原告本非為被告瑩光公司之股東，然亦因繼承
    而成為該公司之股東（註：被告甲○○及訴外人江林阿未、
    江俊賢、江佳玲原即為公司股東），不以記載之股東名簿為
    必要（公司法第一百零四條第二項準用第一百六十五條第一
    項參照）。
六、按以，固然依現行公司法規定，有限公司已無股東會制度，
    故其意思機關為全體股東。按公司法於六十九年修法前，就
    有限公司之機關原採「雙軌制」。六十九年修法時，為配合
    同法第一零八條有限公司改採「董事單軌制」，不再準用股
    份有限公司之有關規定，因而廢除東會之組織。故凡依公司
    法須經股東表決之事項，股東表決權之行使毋須以會議方式
    為之，若採書面表決，亦非所禁。惟就經股東表決同意之事
    項，經以會議之方式，自亦無不可之理。本此而言，股東表
    決權之行使雖非以會議方式為之，然將之視為「廣義」之股
    東會亦屬合理。按依公司法第一百十三條準用同法第七十一
    條第一項第三款規定，有限公司解散須經股東全體同意。又
    總會決議之內容違反法令或章程者無效。亦民法第五十六條
    第二項所明定。本件被告瑩光公司前於八十三年八月五日同
    意解散之決議，既未經亦為股東之原告同意，自已有違公司
    法第七十一條第一項第三款規定之情事，本於公司亦為社團
    法人，是民法總則有關社團之相關規定，自亦適用之。故而
    ，綜諸前揭所述，及上開公司法及民法之規定，則被告瑩光
    公司於八十三年八月五日由被告甲○○，及股東江林阿未、
    江俊賢、江佳玲舉行決議被告瑩光公司解散之決議無效。是
    本件原告之主張，於法自屬有據，為有理由，應予淮許，
七、據上論結，原告之訴為有理由，依民事訴訟法第三百八十五
    條第一項前段、第八十五條第一項，判決如主文。
中　　華　　民　　國　　94　　年　　6　　 月　　22　　日
                  民事第四庭    法  官　陳添喜
上為正本係照原本作成。
如對本判決上訴，須於判決送達後20日內向本院提出上訴狀。
中　　華　　民　　國　　94　　年　　6　　 月　　22　　日
                                書記官
